【裁判字號】    97,訴,2000
【裁判日期】    971212
【裁判案由】    毒品危害防制條例
【裁判全文】
臺灣臺北地方法院刑事判決              97年度訴字第2000號
公  訴  人  臺灣臺北地方法院檢察署檢察官
被      告  甲○○
上列被告因毒品危害防制條例案件，經檢察官提起公訴（九十七
年度毒偵字第二二九九號、九十七年度毒偵字第二六五四號），
被告於本院準備程序進行中就被訴事實為有罪之陳述，經合議庭
裁定改行簡式審判程序，本院判決如下：
    主  文
甲○○施用第二級毒品，累犯，處有期徒刑肆月；又施用第二級
毒品，累犯，處有期徒刑肆月；又施用第一級毒品，累犯，處有
期徒刑捌月，扣案之第一級毒品海洛因壹小包（毛重零點零二六
零公克，不含空包裝袋，驗餘淨重零點零二四零公克）沒收銷燬
之，包裝上開海洛因之空包裝壹個沒收。應執行有期徒刑壹年，
扣案之第一級毒品海洛因壹小包（毛重零點零貳陸零公克，不含
空包裝袋，驗餘淨重零點零貳肆零公克）沒收銷燬之，包裝上開
海洛因之空包裝壹個沒收。
    事  實
一、甲○○前於民國八十八年間，因施用毒品案件，先後二次經
    本院裁定送勒戒處所觀察、勒戒後，均認無繼續施用毒品傾
    向，分別於八十八年四月三日及同年八月十六日釋放出所，
    並經臺灣臺北地方法院檢察署檢察官各於八十八年四月三日
    、同年八月十六日，分別以八十八年度偵字第六九八二號不
    起訴處分書、八十八年度毒偵字第五０號不起訴處分書，為
    不起訴處分確定；復於八十九年間，因施用毒品案件，經本
    院於九十四年七月二十七日以九十四年度簡字第一五０七號
    判決判處有期徒刑六月確定，甫於九十四年十二月三十日易
    科罰金執行完畢。詎其猶不知自我檢束，竟分別基於施用第
    二級毒品甲基安非他命、第一級毒品海洛因之犯意，為下列
    犯行：(一)於九十七年四月二十六日為警採尿時回溯九十六小
    時內某時（扣除為警查獲至採尿該段期間）許，在不詳處所
    ，以不詳方式，施用第二級毒品甲基安非他命一次，嗣於九
    十七年四月二十六日下午三時許，在臺北縣三重市○○○路
    與龍門路口，為警查獲，並經甲○○同意採尿送驗。(二)復於
    九十七年七月二日下午三時許為警採尿起回溯九十六小時內
    某時（扣除為警查獲至採尿該段期間），在不詳處所，以不
    詳方式，施用第二級毒品甲基安非他命一次；(三)另於九十七
    年七月二日下午三時許為警採尿起回溯二十六小時內某時（
    扣除為警查獲至採尿該段期間），在不詳處所，以將第一級
    海洛因放在鋁箔紙上燒烤後吸食之方式，施用第一級毒品海
    洛因一次，嗣於九十七年七月二日下午三時許，在臺北縣板
    橋市○○街十五號前，為警查獲，並扣得海洛因一包（毛重
    零點零二六零公克，不含空包裝袋，驗餘淨重零點零二四零
    公克），嗣經甲○○同意採尿送驗後，始知上情。
二、案經臺北市政府警察局中正第二分局、臺北縣政府警察局三
    重分局移報告臺灣臺北地方法院檢察署檢察官偵查起訴，甲
    ○○於準備程序進行中就被訴事實為有罪之陳述，經合議庭
    裁定改行簡式審判程序。
    理  由
一、前揭事實，業據被告迭於本院準備程序中及審理時坦承不諱
    （見本院卷第二一頁至第二二頁、第二九頁至第三０頁），
    且被告於前揭時、地為警查獲所採集之尿液經送鑑定結果，
    分別呈甲基安非他命、嗎啡、可待因陽性反應，此有臺灣檢
    驗科技股份有限公司九十七年五月十六日濫用藥物檢驗報告
    、臺北縣政府警察局查獲毒品案件尿液檢體監管紀錄表、臺
    灣尖端先進生技醫藥股份有限公司九十七年七月十一日濫用
    藥物檢驗報告、臺北市政府警察局偵辦毒品案件尿液檢體委
    驗單等件在卷（見臺灣板橋地方法院檢察署九十七年度毒偵
    字第四一六六號卷第六三頁至第六四頁、臺灣臺北地方法院
    檢察署九十七年度毒偵字第二六五四號卷第七頁至第九頁）
    可稽，而被告九十七年七月二日下午三時許為警查獲時所扣
    得之白色粉末一包，經送交通部民用航空局航空醫務中心以
    氣相層析質譜儀法檢驗後，確認檢出海洛因成分（毛重零點
    零二六零公克，不含空包裝袋，驗餘淨重零點零二四零公克
    ），此有上開中心於九十七年七月九日所出具之航藥鑑字第
    ０九七三五０一號毒品鑑定書乙份在卷（見本院卷第三九頁
    ）可證，足徵被告任意性自白核與事實相符，堪以採信。
二、又被告前於八十八年間，因施用毒品案件，先後二次經本院
    裁定送勒戒處所觀察、勒戒後，均認無繼續施用毒品傾向，
    分別於八十八年四月三日及同年八月十六日釋放出所，並經
    臺灣臺北地方法院檢察署檢察官各於八十八年四月三日、同
    年八月十六日，分別以八十八年度偵字第六九八二號不起訴
    處分書、八十八年度毒偵字第五０號不起訴處分書，為不起
    訴處分確定；復於八十九年間，因施用毒品案件，經本院於
    九十四年七月二十七日以九十四年度簡字第一五０七號判決
    判處有期徒刑六月確定，甫於九十四年十二月三十日易科罰
    金執行完畢等情，有臺灣高等法院被告前案紀錄表（見本院
    卷第四頁至第一一頁）在卷可參。復按，施用第一級、第二
    級毒品為犯罪行為，毒品危害防制條例第十條第一項、第二
    項分別定有處罰明文。故施用第一級、第二級毒品者，依前
    揭規定本應科以刑罰，惟基於刑事政策，對合於一定條件之
    施用者，則依同條例第二十條、第二十三條之規定，施以觀
    察、勒戒或強制戒治之保安處分。又毒品危害防制條例於九
    十二年七月九日修正公布，自九十三年一月九日施行。其中
    第二十條、第二十三條將施用毒品之刑事處遇程序，區分為
    「初犯」及「五年內再犯」、「五年後再犯」。依其立法理
    由之說明：「初犯」，經觀察、勒戒或強制戒治後，應為不
    起訴處分或不付審理之裁定；「五年內再犯」者，因其再犯
    率甚高，原實施之觀察、勒戒及強制戒治既已無法收其實效
    ，爰依法追訴或裁定交付審理。至觀察、勒戒或強制戒治執
    行完畢釋放後，「五年後再犯」者，前所實施之觀察、勒戒
    或強制戒治已足以遮斷其施用毒品之毒癮，為期自新及協助
    其斷除毒癮，仍適用「初犯」規定，始應先經觀察、勒戒、
    強制戒治之程序。從而依該次修正後之規定，僅限於「初犯
    」及「五年後再犯」二種情形，應先經觀察、勒戒或強制戒
    治之程序，此乃該條例第十條之例外規定。倘被告於五年內
    已再犯，經依法追訴處罰，縱其第三次（或第三次以上）再
    度施用毒品之時間，在初犯經觀察、勒戒或強制戒治執行完
    畢釋放五年以後，因與單純之「五年後再犯」之情形有別，
    不合於「五年後再犯」之例外規定；且因已於「五年內再犯
    」，顯見其再犯率甚高，原實施觀察、勒戒或強制戒治，已
    無法收其實效，即應回歸原則性規定，由檢察官逕行起訴，
    依該條例第十條處罰等，有最高法院九十五年度台非字第一
    六一號、第一九０號、第二四六號判決、第二九六號、第三
    一０號、九十六年度台非字第二三六號判決意旨，以及最高
    法院九十五年度第七次刑事庭會議決議、九十七年度第五次
    刑事庭會議決議可資參佐。是以，本件被告施用甲基安非他
    命、海洛因之時間雖距前次強制戒治釋放時已逾五年，然揆
    諸前開說明，其本次施用毒品犯行仍應依法追訴處罰。從而
    ，本件事證明確，被告施用第一級毒品、第二級毒品之犯行
    明確，應依法論科。
三、按施用海洛因、甲基安非他命後會影響記憶能力及自主神經
    系統，判斷力及意志力亦均受限制，甚至引起精神錯亂，抑
    制呼吸，並具有成癮性、濫用性，戒解不易，嚴重戕害人之
    身心健康，危害社會，故依據毒品危害防制條例第二條第二
    項第一款、第二款分別為第一級毒品、第二級毒品，均不得
    非法施用、持有。故核被告所為，係犯毒品危害防制條例第
    十條第一項施用第一級毒品罪、毒品危害防制條例第十條第
    二項施用第二級毒品罪。被告施用第一級毒品海洛因、施用
    第二級毒品甲基安非他命前後持有第一級毒品海洛因、第二
    級毒品甲基安非他命之低度行為，應為施用之高度行為吸收
    ，均不另論罪。其所犯前揭三罪，犯意個別、行為互殊，應
    分論併罰。又被告有如前開事實欄所載之前科紀錄，有臺灣
    高等法院被告前案紀錄表在卷（見本院卷第四頁至第一一頁
    ）可稽，其於五年內故意再犯本案有期徒刑以上之罪，均為
    累犯，均應依刑法第四十七條第一項規定加重其刑。爰審酌
    被告不思上進，沾染施用毒品之惡習，且前已因施用毒品案
    件，經觀察勒戒、強制戒治後，仍未能把握自新機會徹底戒
    除施用毒品之惡習，而再施用足以導致人體機能發生依賴性
    、成癮性及抗藥性等障礙之第一級毒品海洛因、第二級毒品
    甲基安非他命，戕害自身健康，漠視法令禁制，惟尚能坦承
    犯行，犯後態度頗佳，暨其犯罪動機、手段、施用毒品之次
    數等一切情狀，分別量處如主文所示之刑，並定其應執行刑
    。又扣案之第一級毒品海洛因一小包（毛重零點零二六零公
    克，不含空包裝袋，驗餘淨重零點零二四零公克）應依毒品
    危害防制條例第十八條第一項前段規定沒收銷燬之；包裝上
    開第一級毒品海洛因之空包裝袋一個，有防止毒品裸露、逸
    出及潮濕之功用，並便於攜帶使用，為被告所有，供犯本案
    上開事實欄(三)施用第一級毒品罪部分，所用之物，業據被告
    於本院審理時陳明在卷（見本院卷第二九頁反面），應依刑
    法第三十八條第一項第二款之規定宣告沒收。
據上論斷，應依刑事訴訟法第二百七十三條之一第一項、第二百
九十九條第一項前段，毒品危害防制條例第十條第一項、第二項
，刑法第十一條前段、第四十七條第一項、第三十八條第一項第
二款、第五十一條第五款，判決如主文。
本案經檢察官賴秋萍到庭執行職務。
中    華    民    國     97     年   12   月    12    日
                  刑事第五庭    法  官  鄭昱仁
上正本證明與原本無異。
如不服本判決應於收受送達後10日內向本院提出上訴書狀，並應
敘述具體理由；其未敘述上訴理由者，應於上訴期間屆滿後20日
內向本院補提理由書（圴須按他造當事人之人數附繕本）「切勿
逕送上級法院」。
                                書記官  宋德華
中    華    民    國    97      年   12   月    12    日
附錄本案論罪科刑法條：
毒品危害防制條例第10條
施用第一級毒品者，處 6 月以上 5 年以下有期徒刑。
施用第二級毒品者，處 3 年以下有期徒刑。


司法院資訊處製作；財團法人民間司法改革基金會備份。
